【裁判字號】    97,竹簡,609
【裁判日期】    971118
【裁判案由】    給付報酬
【裁判全文】
臺灣新竹地方法院民事簡易判決         97年度竹簡字第609號
原      告  甲○○
被      告  乙○○
上列當事人間給付報酬事件，本院於民國97年11月4日言詞辯論
終結，判決如下：
    主      文
原告之訴及假執行之聲請均駁回。
訴訟費用由原告負擔。
    事實及理由
一、原告主張：兩造原係好友關係，被告乙○○乃委託原告甲○
    ○為其催討債務，雙方雖未訂立書面契約，惟被告口頭答應
    收回債權金額半數願為原告之酬勞，迄今五、六年間，原告
    多次為被告催討債務，受盡債務人毆打、威脅、侮辱、漫罵
    ，原告因此向管區派出所報案近10次之多。原告吃盡苦頭、
    用盡心血已為被告催討之債務如下：(1)債務人何惠騏月還新
    台幣（下同）20,000元、已還2至3年，另催討回房屋1間；
    (2)債務人張政棠每月還款19,000元，已還款6個月、押金還
    20,000元；(3)債務人溫德雄還款48,000元；(4)債務人曾錦霞
    還款76,000元；(5)債務人林炳通已還款數十萬元。為此爰依
    民法第547條規定，請求被告給付原告委任報酬290,000元。
    並聲明：被告應給付原告290,000元；願供擔保請准宣告假
    執行。
二、被告則以：伊與原告係好友，原告得知伊有債務未收回，乃
    熱心主動表示願幫伊收回，並稱兩造係好友，其義務幫忙，
    不會向伊拿一毛錢，原告確有幫忙伊向何惠騏、溫德雄、林
    炳通、曾錦霞催討計收回564,000元債務，惟伊已贈送一年
    份價值8,000元之游泳票予原告以示謝意。原告既已承諾義
    務幫忙，現再向伊請求給付報酬即無理由等語，資為抗辯。
三、按當事人主張有利於己之事實者，就其事實有舉證之責任，
    民事訴訟法第277條前段定有明文。次按民法第528條規定：
    「稱委任者，謂當事人約定，一方委託他方處理事務，他方
    允為處理之契約。」，非以受任人受有報酬為要件，倘受任
    人主張其得請求報酬，即應就此有利之事實負舉證之責。又
    民法第547條規定，係指委任報酬未約定，而依習慣或委任
    事務之性質應給與報酬者，受任人得請求報酬而言。是故如
    委任契約之雙方已明示為無償，自無該條之適用。再者，所
    謂依『習慣』或『依委任事務之性質』，前者一般指地方習
    慣或商業習慣，後者如受任人以事務之處理為其職業者，始
    足當之（最高法院88年度台上字第2724號判決參照）。本件
    原告雖主張被告有口頭同意願給付其收回債權金額之一半作
    為其酬勞云云，惟為被告所否認，原告復未能舉證以實其說
    ，自無足採。又原告自承其與被告本為好友，一開始其有向
    被告表示兩造為好友，幫被告處理債務不會拿任何一毛錢等
    語（卷第39頁反面），準此，原告受任催討債務即屬無償，
    應無民法第547條「未約定委任報酬」之適用。況原告亦不
    能證明其受任處理催討債務，有何應給予其報酬之習慣，且
    原告自承其為退休老師，現從事房地產買賣，則原告既非以
    催討債務為業，自亦難認依委任事務之性質其得向被告請求
    報酬。從而，原告主張被告應給付其報酬290,000元，或法
    院應依習慣，或依委任事務之性質認定給付其報酬云云，難
    謂有據，應予駁回。又原告之訴既經駁回，則其假執行之聲
    請亦失所附麗，應併予駁回之。
四、本件事證已臻明確，兩造其餘攻擊防禦方法及未經援用之證
    據，經本院審酌後，核與本件之結論，不生影響，爰不一一
    贅述，附此敘明。
據上論結，本件原告之訴為無理由，依民事訴訟法第436條第2項
、第78條，判決如主文。
中    華    民    國    97    年    11    月    18    日
                  新竹簡易庭    法  官  楊明箴
以上正本係照原本作成。
如對本判決上訴，須於判決送達後20日內向本院提出上訴狀。
中    華    民    國    97    年    11    月    18    日
                                書記官  龔紀亞


司法院資訊處製作；財團法人民間司法改革基金會備份。
